【裁判字號】    97,訴,207
【裁判日期】    971231
【裁判案由】    恐嚇取財等
【裁判全文】
臺灣花蓮地方法院刑事判決               97年度訴字第207號
公  訴  人  臺灣花蓮地方法院檢察署檢察官
被      告  己○○
                    （另案於臺灣臺北監獄臺北分監執行中）
            戊○○
                    號
上列被告因恐嚇取財等案件，經檢察官提起公訴（97年度偵字第
1581號），本院判決如下：
    主  文
己○○犯恐嚇取財罪，累犯，處有期徒刑柒月；又犯恐嚇得利罪
，累犯，處有期徒刑柒月。應執行有期徒刑拾月。另被訴以非法
方法剝奪人行動自由部分無罪。
戊○○無罪。
    事  實
一、己○○曾因侵占案件，經臺灣台南地方法院以95年度易字第
    848號判處有期徒刑8月，又因竊盜等案件，經本院以95年度
    易字第424號就竊盜部分，判處有期徒刑4月，就詐欺部分，
    判處有期徒刑3月，如易科罰金，均以新臺幣 2,000元折算1
    日，復因妨害兵役案件，經本院以95年度花簡字第1024號判
    處有期徒刑 2月，如易科罰金，以銀元300元即新臺幣900元
    折算1日，前開案件嗣經臺灣台南地方法院以 96年度聲字第
    195號裁定應執行有期徒刑 1年3月，嗣經減刑應執行有期徒
    刑7月又15日，於民國96年7月16日縮刑期滿執行完畢。猶不
    知悔改，於97年 1月24日16時許，己○○由友人戊○○騎乘
    車牌號碼 AR7-058號重型機車搭載，至花蓮縣花蓮市大陳一
    村欲找朋友，在找尋過程中己○○巧遇舊識乙○○亦騎乘機
    車行經該處，即叫戊○○予以攔停，質疑乙○○為何在89年
    間害其入獄等情，並要求乙○○帶其等回乙○○住處，乙○○及戊○○即分別騎乘機車，己○○則走路至乙○○位於花
    蓮縣花蓮市民光24之12號住處，己○○明知其與乙○○間並
    無任何債權債務關係，竟意圖為自己不法之所有，基於以恐
    嚇使人將本人之物交付之犯意，在屋內向乙○○恫稱：「你
    如果錢不給我，試試看，我就打你」等語，致乙○○心生畏
    懼，不得不當場交付其身上之現款新臺幣（下同） 1,360元
    。
    詎己○○猶不滿意，要求乙○○簽立本票，復接續同一恐嚇
    取財犯意，再向乙○○恫嚇稱：「如果不簽本票，就要放火
    燒你家」等語，致使乙○○心生畏怖，先由其騎乘機車附載
    己○○先至花蓮縣花蓮市○○路「正業超商」購買商業本票
    1 本後，再至花蓮縣花蓮市○○○路「阿珍麵店」，迫使乙○○簽立面額為 2萬元之本票共22張，合計44萬元。詎己○○仍不滿意，另意圖為自己不法之所有，基於以恐嚇得財產
    上不法之利益之犯意，要求簽立借據以為憑據，乙○○則因
    先前己○○恫嚇之詞，猶畏懼己○○對其及其住處不利，因
    而與己○○先至「阿珍麵店」對面之超商購買十行紙後，再
    於同日19時56分許一同前往花蓮縣花蓮市○○○路上之「藍
    語網咖」，由乙○○簽立內容為乙○○向己○○借款 300萬
    元，自97年2月6日起每月應支付2萬元之借據5份，其中 3份
    交予己○○， 2份則由乙○○收執，使己○○因而取得債權
    。嗣經乙○○趁隙報警，並將留存在其處之借據 2份交予警
    方，為警循線查獲，
二、案經乙○○告訴花蓮縣警察局花蓮分局報告臺灣花蓮地方法
    院檢察署檢察官偵查起訴。
    理  由
甲、證據能力部分：按被告以外之人於審判外之言詞或書面陳述
    ，除法律有規定者外，不得作為證據；被告以外之人於偵查
    中向檢察官所為之陳述，除顯有不可信之情況者外，得為證
    據；又被告以外之人於檢察事務官、司法警察官或司法警察
    調查中所為之陳述，與審判中不符時，其先後之陳述具有較
    可信之特別情況，且為證明犯罪事實存否所必要者，得為證
    據；被告以外之人於審判外之陳述，雖不符刑事訴訟法第15
    9條之1至第159條之4之規定，而經當事人於審判程序同意作
    為證據，法院審酌該言詞陳述或書面陳述作成時之情況，認
    為適當者，亦得為證據；當事人、代理人或辯護人於法院調
    查證據時，知有第159條第1項不得為證據之情形，而未於言
    詞辯論終結前聲明異議者，視為有前項之同意，刑事訴訟法
    第159條第1項、第159條之1、第159條之2、第159條之5分別
    定有明文。次按同法第 159條之5第2項之規定，乃基於證據
    資料愈豐富，愈有助於真實發現之理念，酌採當事人進行主
    義之證據處分權原則，並強化言詞辯論主義，透過當事人等
    到庭所為之法庭活動，在使訴訟程序順暢進行之要求下，承
    認傳聞證據於一定條件內，得具證據適格。此種「擬制同意
    」，因與同條第一項之明示同意有別，實務上常見當事人等
    係以「無異議」或「沒有意見」表示之，此時倘該證據資料
    之性質，已經辯護人閱卷而知悉，或自起訴書、原審判決書
    之記載而了解，或偵、審中經檢察官、審判長、受命法官、
    受託法官告知，或被告逕為認罪之答辯或有類似之行為、情
    況，即可認該相關人員於調查證據時，知情而合於擬制同意
    之要件，最高法院96年度臺上字第7364號判決意旨可資參照
    。經查：本件公訴人所引用做為證據之告訴人乙○○、證人
    詹綢妹於警詢及檢察官偵訊中之陳述，雖屬審判外之陳述，
    惟被告己○○對於前開證據之證據能力，明確同意做為證據
    ，被告戊○○則表示沒有意見，經本院於審理中予以提示，
    復未於言詞辯論終結前聲明異議，本院審酌前開陳述作成時
    之情況，核無違反任意性及證明力明顯過低之瑕疵，認適當
    作為證據，揆諸前開規定，均有證據能力。
乙、被告己○○有罪部分：
一、訊據被告己○○固不否認與告訴人乙○○間並無債權債務關
    係，亦曾於 97年1月24日與被告戊○○在半路看到告訴人，
    叫被告戊○○將告訴人攔停，質問告訴人是否認識其，並與
    告訴人發生爭執，告訴人在其住處內有給其 1,360元，其並
    要求告訴人寫本票，亦帶告訴人至「正業超商」買本票，至
    「阿珍麵店」寫本票，嗣後也去藍語網咖，念借據的內容，
    要告訴人寫借據之事實，惟矢口否認有何恐嚇取財犯行，辯
    稱其沒有對告訴人說：「你如果錢不給我，試試看，我就打
    你」等語，其雖有要求告訴人寫本票，但也對告訴人說寫本
    票也沒有用，其也不會跟他拿這個錢，亦沒有對告訴人說：
    「如果不簽本票，就要放火燒你家」，且寫本票及借據當時
    語氣沒有不好，也沒有說要對告訴人不利的話云云。然查：
    告訴人確係因遭被告己○○恫嚇「你如果錢不給我，試試看
    ，我就打你」、「如果不簽本票，就要放火燒你家」等語，
    心生畏懼，而不得不交付現金 1,360元、簽立本票及借據等
    情，迭據告訴人於歷次警詢及檢察官偵訊中指訴明確，前後
    一致，並無瑕疵。被告己○○雖未坦承有以言語恫嚇告訴人
    ，惟其於檢察官 97年4月14日偵訊中亦自承：其遇到告訴人
    當時臉很兇，問他說以前的事要如何算等語。並於本院準備
    程序中自承當時有與告訴人吵架，告訴人並大吼大叫，後來
    其想嚇告訴人，就說不然寫本票，要告訴人寫借據，目的也
    是要嚇告訴人等語。亦即自承有與告訴人起爭執，並有嚇告
    訴人之意。參諸被告自認於89年間因告訴人之故入獄，自89
    年後即未再見告訴人，見面後雙方已起爭執，告訴人復大聲
    吼叫，以前開情狀觀之，若非被告己○○恫嚇，殊難想像告
    訴人會甘心自動掏出現金予被告己○○，進而簽立多達22張
    ，合計44萬元之本票，再簽立高達 300萬元之債務借據。從
    而被告己○○辯稱並無恫嚇告訴人乙節，顯係避重就輕卸責
    之詞，尚難遽信。此外並有告訴人交付予警方之借據 2紙在
    卷可稽。按刑法第346條第1項恐嚇取財罪所稱之「恐嚇」，
    乃指以惡害之事，告知他人，使其生畏懼或恐怖心而言，且
    惡害之種類並無限制，不以生命、身體、名譽為限；再惡害
    告知之方法，不論明示或默示，直接或間接，面告或以信函
    通知均無不可，惟均以到達被害人使其瞭解，而凡以言語、
    文字、舉動或與其他事實相配合而以使人萌生畏怖或恐怖之
    念者皆屬之，而該言語或舉動是否足以使他人生畏怖心，應
    依社會一般觀念衡量之，如行為人之言語、舉動，依社會一
    般觀念，均認係惡害之通知，而足以使人生畏怖心時，仍應
    認行為人已著手實行恐嚇取財犯行（最高法院93年度臺非字
    第102號、84年度臺上字第813號判決意旨參照）。本件被告
    己○○向告訴人恫嚇稱「你如果錢不給我，試試看，我就打
    你」、「如果不簽本票，就要放火燒你家」，係將對告訴人
    本身及其住處不利之事告知告訴人，依社會一般觀念，應認
    係惡害之通知，而足以使人生畏怖心，致使告訴人不得不從
    ，分別交付現金、簽立本票及借據。再者，被告業已自承與
    告訴人間並無債權債務關係，則其欠缺適法之權源，仍將現
    金、本票、借據移入自己實力支配之下，其有不法所有之意
    圖自明。綜上所述，本件事證明確，被告己○○前揭犯行洵
    堪認定，應依法論科。
二、核被告己○○意圖為自己不法之所有，以恐嚇使告訴人交出
    1,360元、簽立面額為2萬元之本票22張之所為，係犯刑法第
    346條第1項之恐嚇取財罪。意圖為自己不法之所有，以恐嚇
    使告訴人簽立債權為300萬元之借據5張，以取得債權之所為
    則係犯同條第2項之恐嚇得利罪（最高法院 28年上字第3236
    號判例意旨參照）。被告雖有多次恐嚇取財行為，然係分別
    基於單一之犯意，於密切接近之時地實施，侵害同一之法益
    ，各行為之獨立性極為薄弱，依一般社會健全觀念，在時間
    差距上，難以強行分開，在刑法評價上，以視為數個舉動之
    接續施行，合為包括之一行為予以評價，較為合理，屬接續
    犯，而為包括之一罪（參照最高法院86年台上字第3295號判
    例要旨）。又按「刑法第三百三十九條第一項之詐欺取財罪
    與同條第二項之詐欺得利罪，兩者雖均以詐術為方法，但前
    者所得為財物，後者為財產上之利益，其標的不同，雖規定
    在同一法條之中，但其犯罪構成要件不同，應不成立連續犯
    （司法院大法官會議釋字第一五二號解釋參照）」最高法院
    94 年度台上字第 6733號判決意旨可資參照。恐嚇取財及恐
    嚇得利罪間，亦應同此見解，無從成立接續犯實質上一罪關
    係。是本件被告所犯上開 2罪間，犯意各別，行為互殊，應
    予分論併罰。又被告曾因侵占案件，經臺灣台南地方法院以
    95年度易字第848號判處有期徒刑8月，又因竊盜等案件，經
    本院以95年度易字第 424號就竊盜部分，判處有期徒刑4月，
    就詐欺部分，判處有期徒刑3月，如易科罰金，均以新臺幣
    2,000元折算1日，復因妨害兵役案件，經本院以95年度花簡
    字第1024號判處有期徒刑2月，如易科罰金，以銀元300元即
    新臺幣900元折算1日，前開案件嗣經臺灣台南地方法院以96
    年度聲字第 195號裁定應執行有期徒刑1年3月，嗣經減刑應
    執行有期徒刑7月又15日，於96年7月16日縮刑期滿執行完畢
    ，有臺灣高等法院被告前案紀錄表乙紙在卷可憑，其受有期
    徒刑執行完畢， 5年以內故意再犯有期徒刑以上之罪，為累
    犯，應依刑法第 47條第1項加重其刑。爰審酌被告己○○明
    知與告訴人間並無債權債務關係，竟以數年前之恩怨為由，
    恣意以恐嚇之手段使告訴人交付現金、簽立本票及借據，惡
    性非輕，兼衡其犯罪之目的、手段、對被害人所生危害，及
    否認犯行之態度等一切情狀，分別量處如主文所示之刑，並
    定其應執行之刑，以資儆懲。至於公訴意旨雖認被告己○○
    強迫告訴人至花蓮縣花蓮市○○○路 44號之「合眾通訊社」
    變賣手機，期間因適逢告訴人母親詹綢妹以行動電話與告訴
    人聯繫，告訴人趁隙高喊救命脫離己○○控制，並逃入「合
    眾通訊社」內向警方報案，始未得逞，因認被告己○○此部
    分涉犯刑法第346條第1項之恐嚇取財既遂罪嫌云云（起訴原
    本記載之法條為刑法第 346條第3項、第1項之恐嚇取財未遂
    罪嫌，嗣經公訴檢察官當庭更正為恐嚇取財既遂罪嫌）。惟
    查告訴人僅於 97年1月25日警詢中指稱是日22時30分許，被
    告己○○又帶其到國聯五路44號合眾通訊手機行欲變賣其手
    機，剛好其母打電話給其，其就以客家語告訴其母被人欺負
    ，請母親報案，被告己○○聽到前開對話，就強迫其前往南
    濱公園，其於是心生恐懼，立刻跑進手機行打 110報案云云
    ，然其嗣後之警詢及檢察官偵訊中即均未提及前開情形，前
    開指訴是否屬實，尚待其他證據予以補強。而被告己○○於
    本院準備程序則稱在藍語網咖玩電腦的時間到了後，即離開
    網咖店，之後告訴人接到其母的電話，其母叫告訴人報警，
    告訴人也跟他母親講要報警，其質問告訴人說不會報警，現
    在又說要報警，再騙阿，就直接去手機行變賣手機，賣了幾
    百元，錢是在告訴人手裡，其也沒有要告訴人將錢給其，後
    來其很生氣跟告訴人說，你既然要這樣就算了，告訴人就直
    接進去找老闆，好像是要報警等語。核與告訴人指訴情節不
    同。則依告訴人所述，被告己○○似未著手進行變賣行動電
    話事宜，且證人詹綢妹即告訴人之母於警詢中亦稱告訴人以
    客家語叫其報案後，尚得以行動電話問告訴人發生何事，告
    訴人亦有表示其人在國聯五路，則告訴人之行動電話即確實
    並未賣出。而依被告己○○所述，變賣行動電話所得係告訴
    人取走，則亦無恐嚇取財犯行。經本院以證人身分傳喚並 2
    次拘提告訴人，告訴人亦均未到場證述，此部分恐嚇取財犯
    行即無充足證據足以證明，尚無法使本院達成有罪之確信，
    公訴人認被告此部分涉有恐嚇取財罪，即有未合，此外復查
    無其他證據證明被告己○○確有公訴人所指此部分犯行，惟
    倘此部分成立犯罪，與前揭論罪科刑部分，即有接續犯，實
    質上一罪關係，爰不另為無罪之諭知。
三、就被告己○○因恐嚇取財犯行所得之本票22張，被告己○○
    於檢察官偵訊中業已陳稱於 97年1月25日在花蓮縣花蓮市○○○街中華國小附近草地上燒掉，業已滅失，無從沒收。而
    因恐嚇得利犯行所得之借據 3紙，則未扣案，而其與告訴人
    間並無借據上所載之債權債務關係，亦為被告己○○所自承
    ，亦無法再憑之向告訴人主張，為避免將來執行之困難，爰
    不為沒收之諭知。
丙、被告己○○被訴以非法方法剝奪人行動自由無罪及被告戊○○無罪部分：
一、公訴意旨另以：被告戊○○與己○○意圖為自己不法之所有
    ，共同基於恐嚇取財之犯意聯絡，於 97年1月24日16時許，
    由被告戊○○騎乘車牌號碼 AR7-058號機車附載己○○，至
    乙○○位於花蓮縣花蓮市民光24之12號住處前，攔阻正要返
    家之乙○○，並以乙○○於89年間曾害被告己○○入獄為由
    ，要求乙○○帶其 2人進入上開住處，入屋後被告己○○並
    向乙○○恫稱：「你如果錢不給我，試試看，我就打你」等
    語，致乙○○心生畏懼，不得不當場交付1,360元。詎其2人
    竟食髓知味，復另行起意，基於共同剝奪他人行動自由之犯
    意聯絡，由被告戊○○提議要求乙○○簽立本票，並由被告
    己○○向乙○○恫稱：「如果不簽本票，就要放火燒你家」
    等語，迫使乙○○騎乘其所有之機車附載被告己○○，被告
    戊○○則騎乘車牌號碼AR7-58號機車尾隨在後監控，至花蓮
    縣花蓮市○○路上之「正業超商」購買商業本票 1本，隨後
    再一同前往花蓮縣花蓮市○○○路上之「阿珍麵店」，以此
    非法方法剝奪乙○○之行動自由，乙○○並因心生畏懼，致
    簽立每張面額2萬元之本票22張，共計 44萬元；其後，被告
    己○○、戊○○復承前犯意，於同日19時30分許，接續強迫
    乙○○至「阿珍麵店」對面之超商購買十行紙後，再前往花
    蓮縣花蓮市○○○路上之「藍語網咖」內，要求乙○○簽立
    借據，乙○○因而心生畏懼，致簽立面額300萬元之借據5張
    ，其中 3張並隨同上開本票交付被告己○○而得逞。其後，
    被告己○○、戊○○復另行起意，共同基於剝奪行動自由之
    犯意聯絡，於同日22時30分許，強迫乙○○至花蓮縣花蓮市
    ○○○路44號之「合眾通訊社」變賣手機，期間因適逢乙○○母親詹綢妹以行動電話與乙○○聯繫，乙○○趁隙高喊救
    命脫離其 2人之控制，並逃入「合眾通訊社」內向警方報案
    ，始未得逞，因認被告己○○另涉犯以非法方法剝奪他人行
    動自由罪，被告戊○○涉犯恐嚇取財、恐嚇得利及以非法方
    法剝奪他人行動自由罪云云。
二、按犯罪事實應依證據認定之，無證據不得認定犯罪事實；不
    能證明被告犯罪者，應諭知無罪之判決，刑事訴訟法第 154
    條第2項及第 301條第1項，分別定有明文。次按認定不利於
    被告之事實，須依積極證據，苟積極證據不足為不利於被告
    事實之認定時，即應為有利於被告之認定，更不必有何有力
    之證據；又犯罪事實之認定，應憑真實之證據，倘證據是否
    真實尚欠明確，自難以擬制推測之方式，為其判斷之基礎；
    刑事訴訟法上證明之資料，無論為直接或間接證據，均須達
    於通常一般之人均不致有所懷疑，而得確信其為真實之程度
    ，始得據為有罪之認定，若其關於被告是否犯罪之證明未能
    達此程度，而有合理懷疑之存在，致使無從形成有罪之確信
    ，根據「罪證有疑，利於被告」之證據法則，即不得遽為不
    利被告之認定，最高法院 30年上字第816號、53年臺上字第
    656號、76年臺上字第 4986號判例可資參照。又告訴人之告
    訴，係以使被告受刑事訴追為目的，是其陳述是否與事實相
    符，仍應調查其他證據以資審認，最高法院52年度臺上字第
    1300號判例意旨亦可資參照。
三、公訴人認被告戊○○、己○○涉有前開罪嫌，無非以被告戊○○在被告己○○要求告訴人乙○○交付 1,360元、簽立面
    額2萬元，共計 44萬元之本票22張及面額300萬元之借據5張
    時均在場，告訴人亦指訴遭被告二人共同恐嚇取財及剝奪行
    動自由，證人詹綢妹則證稱乙○○曾表示遭人押到國聯五路
    ，叫他簽本票等語，及借據 2張、「藍語網咖」監視錄影翻
    拍照片 4張為其主要論據。訊據被告己○○、戊○○則均矢
    口否認有何此部分犯行，被告己○○辯稱：其是走路，告訴
    人及被告戊○○則是騎乘機車至告訴人家，去「阿珍麵店」
    簽本票也是告訴人載其去的，因為其問告訴人會不會餓，順
    便去那邊寫一寫，告訴人說好，並載其去，當時「阿珍麵店
    」正在營業中，人也是滿的，時間約是18時許，當場都有用
    餐，老闆也有看到，其當時跟告訴人說等到吃飽再寫，並說
    21時30分要回去，後來其與告訴人去藍語網咖，當時客人也
    是滿的，寫借據前其先玩一下電腦，才叫告訴人寫，當時告
    訴人有先上廁所，上完廁所才寫，寫完借據後，告訴人就在
    旁邊看其玩電腦，一直玩到網咖玩電腦時間到了才走等語。
    被告戊○○則辯稱：被告己○○碰到告訴人後，其在旁邊，
    都沒有幫任何一個人，當時其人在屋外上廁所，沒有看到給
    現金的事，之後有到告訴人大陳一村的家，其自己騎機車，
    被告己○○用走路的，告訴人也是騎機車，當時他們有談到
    告訴人打被告己○○父親的事，後來他們說要買東西，但其
    不知他們要買什麼，就說去「正業超商」，他們從超商走出
    來，其才看到他們手上有拿本票及飲料，其就跟被告己○○
    說要去載其女友，其沒有跟著去「阿珍麵店」，是後來才去
    的，其走進去看一下就出來，沒有在旁邊看，也沒有幫忙講
    話。之後其在肯德基那邊打電話給被告己○○，被告己○○
    說他在藍語網咖，約21時許，其即至藍語網咖，他們已經在
    寫借據，其沒有問他們在做什麼，且完全沒有跟告訴人講話
    ，都在玩電腦，沒有幫腔或對告訴人講說不利的話，也沒有
    去手機店等語。
四、經查：
（一）就被告己○○、戊○○被訴以非法方法剝奪人行動自由部
      分：
  １、按行為人係基於恐嚇取財之單一犯罪目的，而以恐嚇手段
      脅迫被害人將其本人或第三人之物交付，否則不讓離去，
      縱被害人於其物交付之前，因畏懼不敢離去，致其行動自
      由遭受影響，乃屬上開恐嚇取財行為之當然結果，最高法
      院89年度臺上字第 906號判決意旨參照。從而本件被告己○○以恐嚇之行為迫使告訴人交付現金、簽立本票及借據
      ，而使告訴人行動自由遭受影響，無非係遂行其單一恐嚇
      目的而為之當然結果，應僅論以刑法第 346條第1項、第2
      項之罪為已足，核先敘明。
  ２、公訴意旨雖認被告二人係另行起意迫使告訴人騎乘其所有
      之機車附載被告己○○，至「正業超商」購買商業本票 1
      本，隨後一同前往「阿珍麵店」，以此非法方法剝奪乙○○之行動自由，其後，被告己○○、戊○○復承前犯意，
      接續強迫告訴人至「阿珍麵店」對面之超商購買十行紙後
      ，再前往「藍語網咖」內，要求乙○○簽立借據，再另行
      起意，共同基於剝奪行動自由之犯意聯絡，強迫告訴人至
      花蓮縣花蓮市「合眾通訊社」變賣手機云云。惟按刑法第
      302 條所謂之「剝奪人之行動自由」，係指不法拘束被害
      人身體自由活動之自然生理作用而言，最高法院92年度臺
      上字第5361號判決意旨參照。本件告訴人於警詢中，經詢
      問以當時是否有限制你人身自由，僅泛稱是被告己○○、
      戊○○有限制其人身自由等語，惟就前開二人如何剝奪其
      行動自由，並未具體指訴，告訴人於檢察官偵訊中雖指稱
      被告己○○說若不帶他們回其住處，等一下就給其好看云
      云。惟依被告己○○、戊○○二人所述，乃是被告己○○
      走路，而由被告戊○○及告訴人分別騎乘機車至告訴人住
      處。而嗣後不論去「正業超商」、「阿珍麵店」、「阿珍
      麵店」對面之超商、「藍語網咖」或「合眾通訊社」，均
      係由告訴人騎乘機車搭載被告己○○，則由告訴人騎乘控
      制機車之外觀觀之，其身體自由活動即並未受到剝奪。且
      告訴人所行經之處，均屬公共場所，或公眾得出入之商家
      ，尤其告訴人至「阿珍麵店」之時間，為晚餐時間，由藍
      語網咖監視錄影畫面翻拍照片可知，店內均有相當多人，
      倘告訴人之行動自由確實受到剝奪，其均極易委請店家或
      其他客人報警或尋求支援，而輕易擺脫被告之控制，豈有
      容任被告己○○之指示，馳騁花蓮市街頭及多家商店達數
      小時之久？從而告訴人指稱被告剝奪其行動自由乙節，即
      無法遽信。
  ３、參諸藍語網咖監視錄影畫面翻拍照片所示，於 97年1月24
      日19時54分45秒，告訴人係單獨在店外，於同日19時56分
      28秒，被告己○○則單獨在櫃檯與店員談話，至同日19時
      56分37秒告訴人始至櫃檯。則由監視錄影畫面翻拍照片可
      知，被告己○○係先行進入店內，告訴人隨後才進入店中
      ，被告戊○○則不在場，告訴人之行動自由顯未受任何影
      響。證人丙○○即藍語網咖負責人於本院審理中復證稱：
      當天是被告己○○先進來，隔了一段時間告訴人才進來，
      並非一起進來店內，被告己○○開7號、告訴人開8號電腦
      。告訴人有上廁所及單獨離開店外的情形，且被告己○○
      離開後，告訴人還單獨在店裡待了一下子等語。亦可證明
      告訴人之行動自由並未受到剝奪。綜上所述，並無充足證
      據足資認定被告二人有何以非法方法剝奪人行動自由犯行
      ，尚無法使本院達成有罪之確信，自應就此部分為無罪之
      諭知。
（二）就被告戊○○被訴恐嚇取財、恐嚇得利部分：
  １、告訴人於97年1月25日及同年 2月1日警詢中均未明確指稱
      被告戊○○有何恐嚇取財或恐嚇得利行為，於檢察官97年
      4月 14日偵訊中僅稱當時是被告戊○○向被告己○○提議
      去買本票等語，並稱被告戊○○說要和解，但沒有誠意，
      沒有要繼續對被告戊○○提告，惟於 97年5月13日前開案
      件尚在偵查中，卻至臺灣花蓮地方法院檢察署申告被告戊○○妨害自由，並稱至阿珍麵店簽立本票及至藍語網咖簽
      立借據，均是被告戊○○提議叫被告己○○強迫其簽的云
      云。且提出被告戊○○所簽立之和解書，稱被告戊○○僅
      給其780元，其餘和解金本來說97年5月10日要給，但被告
      戊○○沒有給等語。被告戊○○復表示告訴人曾經多次向
      其催討所欠款項，其有錄音為證等語。從而告訴人前並未
      指稱被告戊○○有何恐嚇行為，遲至 97年5月13日始因被
      告戊○○尚未依約清償款項，向檢察官申告被告戊○○犯
      罪，則其申告動機自有可議，其內容是否屬實，即有可疑
      ，經本院以證人身分傳喚並拘提，均未到庭，亦無法彈劾
      其所述何者為真。參諸告訴人自警詢以迄偵查中均稱不認
      識被告戊○○，自無恩怨，亦係被告己○○認為告訴人害
      其入監，被告己○○與告訴人間之恩怨，自與被告戊○○
      無涉，被告戊○○即無由介入前開二人間之糾紛，更無理
      由向被告己○○提議強迫告訴人簽本票及借據。再者，縱
      使告訴人所言屬實，簽立本票與借據為被告戊○○所提議
      ，然其是否基於對告訴人恐嚇取財犯意為之，或與被告己○○間有何恐嚇取財、恐嚇得利之犯意聯絡與行為分擔，
      均未明確。從而告訴人泛指被告戊○○涉犯恐嚇取財等罪
      ，即難以遽信。
  ２、證人丁○○即被告戊○○之女友於本院審理中到庭證稱：
      97年1月24日17時許接近 18時許時，其有打電話給被告戊○○載其去肯德基上班，到肯德基後其等有留下來吃晚餐
      ，被告戊○○待到約19時才離開。嗣後約於20時許，因其
      當天是第 1天上班沒有穿工作鞋，所以打電話給被告戊○○要其陪我至中正路上三商百貨看鞋子，之後被告戊○○
      再載其去上班。約22時或23時許許下班後，被告戊○○還
      來接其下班等語。核與被告戊○○所辯、被告己○○所述
      情節相符，即被告己○○與告訴人至「阿珍麵店」、「阿
      珍麵店」對面之超商及「藍語網咖」時，被告戊○○均曾
      多次離開前往市區搭載其女友丁○○，且被告己○○為恐
      嚇取財與恐嚇得利犯行時，被告戊○○大部分時間均不在
      場，縱認在場，被告己○○亦迭次陳稱被告戊○○並未參
      與其恐嚇取財等犯行，從而並無充足證據足以認定被告戊○○有何恐嚇取財等犯行之行為分擔。
  ３、參諸證人丙○○即藍語網咖店之負責人於本院審理中亦證
      稱：其對於被告戊○○完全沒有印象，也不知道被告戊○○有無進到店內等語。證人甲○○即丙○○之夫於本院審
      理中則證稱：被告戊○○都在玩他自己的遊戲，其沒有看
      到被告戊○○過去找被告己○○或告訴人，也沒有互動等
      語。更可證明被告戊○○確未參與被告己○○恐嚇得利犯
      行。從而依現存之證據，並不足以證明被告戊○○有何公
      訴人所指犯行。綜上所述，公訴人所舉之證據尚不能使本
      院獲得被告戊○○及被告己○○就以他法剝奪人行動自由
      罪有罪之確信。此外復查無其他積極證據足認被告二人有
      何公訴人所指上開犯行。本件既不能證明被告戊○○、己○○此部分犯罪，自應分別為無罪之諭知。
據上論斷，應依刑事訴訟法第299條第1項前段、第301條第1項，
刑法第346條第1項、第2項、第51條第第5款、第47條第1項，刑
法施行法第1條之1第1項、第2項，判決如主文。
本案經檢察官羅美秀到庭執行職務。
中    華    民    國    97    年    12    月    31    日
                    刑事第四庭  審判長法  官 張宏節
                                      法  官 沈培錚
                                      法  官 蔡寶樺
以上正本證明與原本無異。
如不服本判決應於收受送達後10日內向本院提出上訴書狀，並應
敘述具體理由。其未敘述上訴理由者，應於上訴期間屆滿後20日
內向本院補提理由書 (均須按他造當事人之人數附繕本)「切勿
逕送上級法院」。告訴人或被害人如對於本判決不服者，應具備
理由請求檢察官上訴，其上訴期間之計算係以檢察官收受判決正
本之日期為準。
中    華    民    國    97    年    12    月    31    日
                                      書記官
附錄本案論罪科刑法條全文
中華民國刑法第346條
意圖為自己或第三人不法之所有，以恐嚇使人將本人或第三人之
物交付者，處6月以上5年以下有期徒刑，得併科 1千元以下罰金
。
以前項方法得財產上不法之利益，或使第三人得之者，亦同。
前二項之未遂犯罰之。


司法院資訊處製作；財團法人民間司法改革基金會備份。
